臺灣臺南地方法院刑事判決　　　　　　　　　　　　　九十一年度訴緝字第五九號
　　公　訴　人　臺灣臺南地方法院檢察署檢察官
　　被　　　告　甲○○
右列被告因偽造文書案件，經檢察官提起公訴（八十八年度偵字第一二九九七號），
本院判決如左：
    主  文
甲○○共同連續行使偽造私文書，足以生損害於他人，處有期徒刑柒月。
附表所示之物沒收。
    事  實
一、甲○○與綽號「小朱」之不詳姓名年籍成年男子共同基於偽造證件與私文書及意
    圖為自己不法所有之概括犯意聯絡，由甲○○於民國八十八年十月十七日，在基
    隆市某處提供自己之照片一張予綽號「小朱」之男子，用以偽造他人之身分證件
    ，綽號「小朱」之男子旋於基隆市某處所，以前開甲○○所交付之照片黏貼在偽
    造之「吳世明」（男，六十二年一月十五日生，身分證統一編號：Ｚ00000
    0000號）身分證上並影印之方式，偽造「吳世明」之身分證影本，足生損害
    於姓名為吳世明之人及戶政機關對核發國民身分證管理作業之正確性。綽號「小
    朱」之男子完成偽造後，於八十八年十月十八日，在臺南市區將前開偽造之「吳
    世明」身分證影本及偽造之信用卡二張（卡號：四九０一─三四四三─０一二七
    ─三０二九、發卡銀行：First National Bank of Southern Africa Ltd.及卡
    號：四五三四─三六二二─五四一一─九００二、發卡銀行：United Overseas
    Bank ）交付予甲○○，甲○○隨即在上開二張偽造之信用卡背面，偽造「吳世
    明」之署押各一枚。其後，甲○○與綽號「小朱」之男子二人承前犯意，於八十
    八年十月十八日下午一時二十七分許，分持前開卡號：四九０一─三四四三─０
    一二七─三０二九及卡號：四九八０─０００五─二五三九─二一九三（發卡銀
    行：The Sumitomo Credit  Service Co.Ltd，信用卡背面已由綽號「小朱」之
    男子偽造「李倫峰」之署押一枚），共同前往臺南市○○路○段七○七號丙○○
    所經營之麗寶珠寶銀樓，分別佯稱係前開偽造信用卡之持卡人，選購總價為新臺
    幣（下同）二十九萬一千七百元之黃金項鍊、手鍊、墜子等物，並以上開偽造之
    信用卡供前開商家在刷卡機上刷卡辨識，且在商店店員交付之價額九萬三千元、
    九萬一千九百元、六萬二千八百元及四萬四千元之一式二聯簽帳單（客戶收執聯
    、商店存根聯）上，偽造「吳世明」、「李倫峰」之署押各一枚（同時複寫「吳
    世明」、「李倫峰」之署押各一枚），以確認消費金額，並交還該簽帳單予各該
    商店及出示偽造之「吳世明」身分證影本以行使，致麗寶銀樓人員陷於錯誤而交
    付金飾，足生損害於李倫峰、姓名為吳世明之人、麗寶銀樓及上開信用卡發卡銀
    行，綽號「小朱」之男子則交付金手鍊一條及現金五千元予甲○○以為報酬；又
    於同日下午六時許，甲○○與綽號「小朱」之男子復承前同一概括犯意，持上開
    「吳世明」之身分證影本及偽造信用卡再度前往麗寶珠寶銀樓，挑選價約六萬餘
    元之金飾交店主丙○○包裝，並交付該等偽造之身分證與信用卡予丙○○而行使
    ，因丙○○發覺有異欲聯絡聯合信用卡中心以人工授權方式查核，甲○○二人遂
    佯稱欲以現金購買，隨即取回身分證影本與信用卡後離去，丙○○起疑遂尾隨在
    後，而甲○○二人旋又共同至臺南市○○路○段四六號乙○○經營之北方電訊行
    ，持「吳世明」身分證影本及卡號：四五三四─三六二二─五四一一─九００二
    之偽造信用卡，選購價值四萬七千七百元之行動電話二支，其間綽號「小朱」之
    男子先行離開，甲○○即以上開偽造之信用卡供乙○○在刷卡機上刷卡辨識，且
    交付偽造之「吳世明」身分證影本以供核對身分而行使，並在乙○○交付之一式
    二聯簽帳單（客戶收執聯、商店存根聯）上，冒用吳世明名義偽造「吳世明」之
    署押一枚（同時複寫吳世明之署押一枚），以確認消費金額，且交還該簽帳單予
    乙○○而行使，致使乙○○陷於錯誤而交付行動電話予甲○○，足生損害於姓名
    為吳世明之人、乙○○及上開信用卡發卡銀行。嗣經尾隨在後之丙○○報警，當
    場在甲○○身上查獲甫詐得之行動電話二支、黃金手鍊一條、現款五千元、前開
    偽造信用卡一張（卡號：四五三四─三六二二─五四一一─九００二，發卡銀行
    ：United Overseas Bank）及偽造「吳世明」身分證影本一紙。
二、案經臺南市警察局第四分局報請臺灣臺南地方法院檢察署檢察官偵查起訴。
    理  由
一、右揭事實，迭據被告甲○○於警訊及偵審時坦承不諱，核與證人丙○○、乙○○
    證述情節相符，並有附卷之贓物認領保管單二紙、分別偽簽有「吳世明」、「李
    倫峰」署押之簽帳單（商店存根聯）共五張及扣案卡號四五三四─三六二二─五
    四一一─九００二號偽造之信用卡一張、偽造「吳世明」身分證影本一張及現金
    五千元可證。又扣案「吳世明」身分證影本以戶政網路查詢，並無設籍桃園縣之
    「吳世明」，所載之身分證號碼亦不存在，應係偽造無訛。而扣案卡號：四五三
    四─三六二二─五四一一─九００二信用卡經送財團法人聯合信用卡處理中心查
    覆結果，其信用卡上銀行名稱與真正發卡銀行名稱不符，應屬偽卡，有該中心八
    十八年十一月二十六日（八八）聯卡會服字第二九八號簡便行文表一紙在卷可參
    ；另卡號四九八０─０００五─二五三九─二一九三信用卡，發卡銀行為The
    Sumi-   tomo  Credit  Service Co.Ltd，真正持卡人為Mr.Kiaki Yamauchi乙
    節，亦有ＶＩＳＡ國際組識台灣分公司八十九年一月二十日（Ｖ）字０００一二
    ０─一號函在卷足憑。本件事證明確，被告犯行堪以認定。
二、按信用卡背面簽名欄內，偽簽他人名字，因信用卡背面簽名欄之簽名，單純自形
    式上觀察，即足以表示信用卡之簽名者於信用卡之有效期限內有權使用該信用卡
    之辨識及證明，並非依習慣或特約表示一定用意之證明，故性質上仍屬刑法第二
    百十條之私文書。又影本與原本可有相同之效果，行使影本，作用與原本相同（
    七十二年十二月十三日七十二年度第十四次刑事庭會議決議及最高法院七十年臺
    上字第一一０七號判例意旨參照）。再查被告甲○○行為後，刑法業經於九十年
    六月二十日經總統修正公布，並於同年六月二十二日生效，其中刑法增訂第二百
    零一條之一第二項規定：「行使前項偽造之信用卡者，處五年以下有期徒刑，得
    併科三萬元以下罰金」。因該法修正前，行使偽造信用卡之行為，本質上含有詐
    欺及行使偽造私文書之目的，故單純行使偽造信用卡之行為，至少構成詐欺及行
    使偽造私文書罪，即新法修訂前行使偽造信用卡之罪名通常以詐欺及行使偽造私
    文書罪之型態呈現，修正後之獨立罪名雖與詐欺及行使偽造私文書罪名不同，但
    因新舊法均認定行使偽造信用卡有罪，故仍有比較新舊法之問題。而依舊法之詐
    欺及行使偽造私文書罪名其法定刑較新法即刑法第二百零一條之一第二項之法定
    刑為輕，依刑法第二條第一項但書規定，自應適用有利於被告之舊法。故核被告
    甲○○所為，係犯刑法第二百十六條、第二百十二條之行使偽造特種文書罪；第
    二百十六條、第二百十條之行使偽造私文書及第三百三十九條第一項詐欺取財罪
    。其與綽號「小朱」之不詳姓名年籍成年男子間，有犯意聯絡，行為分擔，均為
    共同正犯。又被告甲○○與綽號「小朱」之男子分別在上揭偽造之信用卡背面及
    信用卡簽帳單偽造「吳世明」、「李倫峰」之署押，為偽造私文書之階段行為；
    其等偽造「吳世明」身分證影本及簽帳單後持以行使，偽造之低度行為應為行使
    之高度行為所吸收，均不另論罪。其等先後多次行使偽造特種文書、偽造私文書
    及詐欺取財，各時間緊接，手法相同，所犯同為構成要件同一之罪名，顯均係基
    於概括犯意而為，俱為連續犯，並依法加重其刑。又所犯上開三罪間，有方法結
    果之牽連關係，為牽連犯，應依刑法第五十五條之規定從一重之連續行使偽造私
    文書罪處斷。爰審酌被告為圖私利，提供照片與綽號「小朱」之不詳姓名男子偽
    造身分證影本，並持偽造信用卡刷卡消費，破壞交易安全及金融秩序，對社會造
    成之危害非輕，惟其犯罪後坦承犯行，態度尚稱良好等一切情狀，量處如主文所
    示之刑，以資懲儆。
三、扣案如附表編號一所示之偽造身分證影本及附表編號四所示之偽造信用卡，暨未
    扣案之附表編號二、三所示之偽造信用卡，均為被告與共犯綽號「小朱」之男子
    所有，供渠等犯罪所用之物，雖附表編號二、三所示之偽造信用卡據被告供稱已
    交綽號「小朱」之男子取回，而未扣案，惟並無證據證明業已滅失，均併應依刑
    法第三十八條第一項第二款宣告沒收。又附表編號五所示之現款五千元，為被告
    所有，因犯罪所得之物，業據其供承在卷，應依刑法第三十八條第一項第三款沒
    收之。再附表編號九所示簽帳單顧客存根聯共五張，為被告與共犯綽號「小朱」
    之男子所有，供犯罪所用之物，雖未扣案，惟亦無證據足證業已滅失，爰依刑法
    第三十八條第一項第二款宣告沒收。而附表編號六至八號所示之簽帳單商店存根
    聯部分，因已交予特約商店，非被告所有之物，自無從宣告沒收，然其上「吳世
    明」、「李倫峰」之署押共五枚，係被告或共犯綽號「小朱」之男子所偽造，均
    應依刑法第二百十九條規定宣告沒收。至上開偽造信用卡背面及簽帳單顧客存根
    聯上之偽造「吳世明」與「李倫峰」之署押，因已併同該偽造之信用卡及簽帳單
    沒收，自不再予宣告沒收，併此敘明。
據上論斷，應依刑事訴訟法第二百九十九條第一項前段，刑法第二條第一項但書、第
二十八條、第五十六條、第二百十六條、第二百十條、第二百十二條、第三百三十九
條第一項、第五十五條、第三十八條第一項第二款、第三款、第二百十九條，罰金罰
鍰提高標準條例第一條前段，判決如主文。
本案經檢察官盧駿道到庭執行職務。
中    華    民    國      九十一    年      十一      月      十三      日
                              臺灣臺南地方法院刑事第六庭
              審判長法  官  陳欽賢
                                        法  官  石家禎
                                        法  官  林佩儒
右正本證明與原本無異
如不服本判決應於送達後十日內向本院提出上訴狀
                                        書記官   廖文靜
中    華    民    國      九十一    年      十一      月     二十七     日
附錄本案論罪科刑法條全文：
刑法第二百十條：偽造、變造私文書，足以生損害於公眾或他人者，處五年以下有期
                徒刑。
刑法第二百十二條：偽造、變造護照、旅券、免許證、特許證及關於品行、能力服務
                  或其他相類之證書、介紹書，足以生損害於公眾或他人者，處一
                  年以下有期徒刑、拘役或三百元以下罰金。
刑法第二百十六條：行使第二百十條至第二百十五條之文書者
                  ，依偽造、變造文書或登載不實事項或使登載不實事項之規定處
                  斷。
刑法第三百三十九條第一項：意圖為自己或第三人不法之所有，以詐術使人將本人或
                          第三人之物交付者，處五年以下有期徒刑、拘役或科或
                          併科一千元以下罰金。
附表
┌───┬─────────────────┬────┐
│編號  │名                              稱│數  量  │
│      │                                  │        │
├───┼─────────────────┼────┤
│一    │偽造之「吳世明」身分證影本        │一張    │
│      │                            │        │
├───┼─────────────────┼────┤
│二    │偽造卡號四九八０─０００五─二五三│一張    │
│      │九─二一九三之信用卡              │        │
├───┼─────────────────┼────┤
│三    │偽造卡號四九０一─三四四三─０一二│一張    │
│      │七─三０二九之信用卡              │        │
├───┼─────────────────┼────┤
│四    │偽造卡號四五三四─三六二二─五四一│一張    │
│      │一─九００二之信用卡              │        │
├───┼─────────────────┼────┤
│五    │現金五千元                        │        │
├───┼─────────────────┼────┤
│六    │卡號四九０一─三四四三─０一二七─│一枚  │
│      │三０二九，金額四萬四千元之信用卡簽│        │
│      │帳單商店存根聯上「吳世明」之署押  │        │
├───┼─────────────────┼────┤
│七    │卡號四九八０─０００五─二五三九─│各一枚，│
│      │二一九三，金額各為九萬三千元、九萬│共三枚  │
│      │一千九百元、六萬二千八百元之信用卡│        │
│      │簽帳單商店存根聯上「李倫峰」之署押│        │
│      │                                  │        │
├───┼─────────────────┼────┤
│八    │卡號四五三四─三六二二─五四一一─│一枚    │
│      │九００二，金額為四萬七千七百元之信│        │
│      │用卡簽帳單商店存根聯上「吳世明」之│        │
│      │署押                              │        │
├───┼─────────────────┼────┤
│九    │右揭信用卡簽帳單顧客存根聯        │共五張  │
│      │                                  │        │
└───┴─────────────────┴────┘
